【裁判字號】    98,審訴,993
【裁判日期】    980721
【裁判案由】    清償債務
【裁判全文】
臺灣臺北地方法院民事判決             98年度審訴字第993號
原      告  全家便利商店股份有限公司
法定代理人  乙○○
訴訟代理人  丁○○
            甲○○
被      告  戊○○
兼上 1人訴  丙○○
訟代理人
被      告  己○○
上列當事人間請求清償債務事件，本院於民國98年7月2日言詞辯
論終結，判決如下：
    主      文
被告應連帶給付原告新臺幣壹佰玖拾壹萬貳仟佰玖拾捌元，及
被告戊○○部分自民國九十七年五月二日起，被告己○○、丙○○部分自民國九十七年五月三日起，均至清償日止，按年利率百
分之五計算之利息。
訴訟費用由被告連帶負擔。
本判決第一項於原告以新臺幣陸拾肆萬元為被告供擔保後，得假
執行。
    事實及理由
壹、程序方面：
一、按當事人得以合意定第一審管轄法院，民事訴訟法第24條第
    1 項前段定有明文。查依兩造所簽訂協議書（見臺灣板橋地
    方法院97年度促字第20635 號民事卷所附證物4 ，以下稱系
    爭協議書）第5 條約定，本協議書如有糾紛時，雙方同意以
    本院為第一審管轄法院，是本院就本件訴訟自有管轄權。
二、按訴狀繕本送達後，原告不得將原訴變更或追加他訴，但擴
    張或減縮應受判決事項之聲明者，不在此限，民事訴訟法第
    255 條第1 項第3 款定有明文。本件原告起訴時原請求被告
    應連帶給付原告新臺幣（下同）207 萬元，及自支付命令送
    達翌日起至清償日止，按年利率5%計算之利息；嗣於訴狀繕
    本送達後，於民國98年5 月12日具狀變更聲明為請求被告應
    連帶給付原告1,912,398 元，及自支付命令送達翌日起至清
    償日止，按年利率5%計算之利息，核屬減縮應受判決事項之
    聲明，是原告所為訴之變更應予准許。
貳、實體方面：
一、原告起訴主張略以：
  (一)被告戊○○、己○○與原告於95年7 月13日簽訂「全家便利
    商店委任經營契約書」（見臺灣板橋地方法院97年度促字第
    20635 號民事卷所附證物1 ，以下稱系爭委任經營契約），
    共同受原告之委任，經營原告設於臺北縣新莊市○○街118
    號及120 號1 樓之全家便利商店新莊建中店，依系爭契約之
    約定，被告戊○○、己○○應遵守及連帶履行契約之一切義
    務，被告丙○○為系爭契約之連帶保證人，依系爭契約第56
    條之約定，應就被告戊○○、己○○對原告所負擔之一切債
    務負擔連帶清償責任。
  (二)詎料被告戊○○、己○○涉及違約行為，雙方遂於民國96年
    10月20日協議提前終止委任經營關係，被告戊○○、己○○
    並簽立「契約終止申請書」（見臺灣板橋地方法院97年度促
    字第20635 號民事卷所附證物2） ，系爭契約終止後，原告
    旋就雙方之債權、債務與被告進行最終之清算，經清算後被
    告戊○○、己○○與丙○○應連帶償還原告2,082,070 元之
    債務。
  (三)茲因被告等無法一次償還前揭債務，原告同情其困境，故同
    意被告等於提供房屋供原告設定抵押後，分期清償債務，原
    告與被告3 人並簽訂協議書，約定被告等於97年1 月4 日先
    行清償12,070元，嗣每月應於25日清償，97年2 月至97年8
    月每期應清償30,000元，97年9 月至100 年3 月每期應清償
    60,000元，如有未遵期履行或清償不足，即視為全部到期。
    惟被告於給付原告第一期款項12,070元後，即未遵期清償後
    續債務，亦未提供不動產設定抵押權予原告，原告遂依前揭
    協議書第3 條約定，於97年3 月14日以存證信函催告被告於
    函到後一次清償未到期之債務，迄今被告均置之不理。而本
    件前經多次調解，原告同意調整「加盟店解約清算表」（見
    臺灣板橋地方法院97年度促字第20635 號民事卷所附證物3
    ）關於公仔、集點貼紙、啤酒、礦泉水等金額，調整後被告
    等應連帶給付原告1,924,468 元，扣除被告等已給付原告之
    第一期款項12,070元後，被告等尚積欠原告1,912,398 元。
    爰依系爭協議書、委任經營契約書等法律關係提起本件訴訟
    等語。並聲明：1.被告應連帶給付原告1,912,398 元，及自
    支付命令送達翌日起至清償日止，按年利率5%計算之利息。
    2.願供擔保，請准宣告假執行。
二、被告等則略以：
  (一)新莊建中店之經營一直處於原告之監督與管理下，且業績蒸
    蒸日上，此次之營業行亦為原告知情並同意，否則如此大宗
    進貨，原告豈有不阻止與介入之理，新莊建中店是有盈餘的
    。新莊建中店之營業資料全數由原告所保存，而原告所列出
    之清算表也與帳目不符，被告等於調解庭時曾多次請求由實
    際經營者即被告己○○與原告當面對帳，但不為原告所接受
    。
  (二)被告戊○○雖確曾在原證3 號之「加盟店解約清算表」上蓋
    章，但戊○○只是掛名之店長，實際經營者為己○○，當初
    清算結帳的人是原告公司及己○○，戊○○並沒有參與，是
    他們清算完以後，叫戊○○去蓋章，實則戊○○對於相關的
    帳目都不清楚；至於原證4 號之協議書，當初是丙○○出面
    跟原告洽談，後來就拿這份協議書回來，丙○○說要3 個人
    都在上面簽名蓋章後，原告才會出示詳細的帳目，被告3 人
    才會在系爭協議書上簽名蓋章。後來第一次調解庭也就是97
    年9 月22日以後，原告才把帳目交予被告，被告回去後大約
    過了3 天才核對清楚，發覺系爭協議書所載金額與實際不符
    ，是原告請求被告3 人連帶給付1,912,398 元，並無理由等
    語，資為抗辯。並聲明：原告之訴駁回。
三、兩造不爭執事項：
  (一)被告戊○○、己○○於95年7 月13日與原告簽訂系爭委任經
    營契約，由原告委任被告戊○○、己○○經營台北縣新莊市
    ○○街118 號及120 號1 樓之全家便利商店新莊建中店，被
    告丙○○為連帶保證人，關於系爭委任經營契約被告戊○○
    、己○○對原告所負擔之一切債務予以連帶保證。
  (二)被告戊○○、己○○於96年10月20日簽立「契約終止申請書
    」，提前終止兩造間之委任經營契約關係。
  (三)系爭「加盟店解約清算表」上之「戊○○」印文為被告戊○○所親蓋。
  (四)被告戊○○、己○○、丙○○於96年12月31日與原告簽訂系
    爭協議書。
四、本件爭點為：原告依據系爭委任經營契約書、協議書主張被
    告戊○○、己○○積欠原告1,912,398 元，應由被告戊○○
    、己○○、丙○○負連帶清償責任，有無理由？
五、本院得心證之理由：
  (一)按和解有使當事人所拋棄之權利消滅及使當事人取得和解契
    約所訂明權利之效力，民法第737 條定有明文。是和解契約
    成立後，應依該和解契約創設之法律關係以定當事人間之債
    權及債務關係。至於和解成立以前之法律關係如何，概置不
    問。縱和解之成立，係出於錯誤而為，除有民法第738 條所
    定各款事項外，當事人不得以錯誤為理由撤銷之（參照最高
    法院72年度台上字第940 號判決意旨）；又原告對於自己主
    張之事實已盡證明之責後，被告對其主張，如抗辯其不實，
    並提出反對之主張者，則被告對其反對之主張，亦應負證明
    之責，此為舉證責任分擔之原則（參照最高法院18年上字第
    2855號判例意旨）。
  (二)本件被告3 人均不否認曾與原告簽訂系爭協議書，載明被告
    等應連帶給付原告之金額共計2,082,070 元，被告於97年1
    月4 日先行清償12,070元，嗣每月應於25日清償，97年2 月
    至97年8 月每期應清償30,000元，97年9 月至100 年3 月每
    期應清償60,000元，如有未遵期履行或清償不足，即視為全
    部到期，揆諸前開說明，系爭協議書簽訂後，即應依系爭協
    議書創設之法律關係以定兩造間之債權及債務關係，至於系
    爭協議書簽訂以前之法律關係如何，則概置不問。至被告等
    雖主張係因原告要求渠等3 人皆須在系爭協議書上簽名蓋章
    後，原告始願出示詳細之帳目，渠等迫於無奈，才會在系爭
    協議書上簽名蓋章云云，此為原告所否認，況此縱然屬實，
    被告既未能證明本件有何民法第738 條所列得撤銷之事由存
    在，則被告等自不得以錯誤為理由而撤銷系爭協議書，是兩
    造自均應受系爭協議書約定之內容所拘束，被告等既自承渠
    等僅支付第一期款12,070元，其餘各期款項均未按期支付（
    見98年5 月12日言詞辯論筆錄第1 頁反面），依約債務視為
    全部到期，原告請求被告清償全部之債務，自屬有據。
六、從而，原告依系爭協議書之法律關係，請求被告應連帶給付
    原告1,912,398 元，及自支付命令送達翌日起至清償日止，
    按年利率5%計算之利息，為有理由，應予准許。
七、假執行之宣告：原告陳明願供擔保，聲請宣告假執行，核無
    不合，爰酌定相當擔保金額准許之。
八、據上論結，本件原告之訴為有理由。依民事訴訟法第85條第
    2 項，第390 條第2 項，判決如主文。
中    華    民    國    98    年    7    月    21     日
                  民事第六庭法  官  蔡和憲
以上正本係照原本作成。
如對本判決上訴，須於判決送達後20日內向本院提出上訴狀。
中    華    民    國    98    年    7     月    21    日
                            書記官  陳莉庭


司法院資訊處製作；財團法人民間司法改革基金會備份。
